臺灣高雄地方法院刑事判決　　　　　　　96年度簡上字第49號
上　訴　人　臺灣高雄地方法院檢察署檢察官
上　訴　人　丙○○
即　被　告
　　　　　　　　　　號
被　　　告　己○○
　　　　　　　　　　號
　　　　　　丁○○
　　　　　　　　　　之1號
上列被告因傷害等案件，不服高雄地方法院高雄簡易庭95年度簡
字第5517號中華民國95年12月1 日第一審判決（檢察官聲請簡易
判決處刑案號：95年度偵字第10377 號）提起上訴，本院判決如
下：
    主  文
原判決撤銷。
己○○共同連續犯傷害罪，處有期徒刑參月，如易科罰金，以銀
元參佰元即新臺幣玖佰元折算壹日，減為有期徒刑壹月拾伍日，
如易科罰金，以銀元參佰元即新臺幣玖佰元折算壹日。
丁○○共同連續犯傷害罪，處有期徒刑參月，如易科罰金，以銀
元參佰元即新臺幣玖佰元折算壹日，減為有期徒刑壹月拾伍日，
如易科罰金，以銀元參佰元即新臺幣玖佰元折算壹日；又犯毀損
他人物品罪，處拘役貳拾日，如易科罰金，以銀元參佰元即新臺
幣玖佰元折算壹日，減為拘役拾日，如易科罰金，以銀元參佰元
即新臺幣玖佰元折算壹日。
丙○○犯傷害罪，處拘役參拾日，如易科罰金，以銀元參佰元即
新臺幣玖佰元折算壹日，減為拘役拾伍日。緩刑貳年。
    事  實
一、己○○與丁○○、戊○○為父、子關係，渠等與丙○○係分
    別居住於高雄縣大寮鄉○○村○○路219巷17之1號及15之1
    號之鄰居，民國95年2月19日18時30分許，丙○○在高雄縣
    大寮鄉○○村○○路219巷17號前因傾倒垃圾，於將垃圾桶
    跨越丁○○停放於上開住宅前車牌號碼0967-XA號自小客車
    引擎蓋上方時，不慎刮到該自小客車引擎蓋，而引起丁○○
    父親己○○之不滿，己○○、戊○○（業經檢察官為不起訴
    處分確定）即前往丙○○住宅前按門鈴找其理論，雙方因而
    發生口角，詎己○○、戊○○竟共同基於傷害之概括犯意聯
    絡，徒手毆打丙○○之身體，丁○○聞聲下樓趕至該處後，
    亦與己○○、戊○○共同基於傷害之犯意聯絡，持鋁製球棒
    毆打丙○○身體，致丙○○受有眉間及左眼眶擦傷、右眼眶
    瘀青、左耳紅腫、右上臂及右前臂紅腫、左上臂擦傷、右肩
    紅腫等傷害，丙○○因不甘遭渠等毆打，亦基於傷害之犯意
    ，徒手毆打己○○之眼部及腹部，致己○○受有右眼眶外緣
    挫創傷、腫脹、皮下瘀血及上腹部挫傷等傷害。丙○○之祖
    母乙○○○見狀上前勸架時，己○○及丁○○復承前共同傷
    害之概括犯意聯絡，己○○以徒手、丁○○則以鋁製球棒毆
    打乙○○○身體、背部，致乙○○○受有左手背瘀青、左右
    背部紅腫等傷害。丁○○於丙○○、乙○○○2 人逃入屋內
    後，竟另基於毀損之故意，將手持鋁製球棒敲打乙○○○所
    有住宅外牆上之對講機洩忿，致該對講機不堪使用，足以生
    損壞於乙○○○，嗣經渠等報警處理，始悉上情。
二、案經丙○○、乙○○○、己○○訴由高雄縣政府警察局林園
    分局報告臺灣高雄地方法院檢察署檢察官偵查起訴。
    理  由
一、證據能力部分：
 (一)按被告以外之人於偵查中向檢察官所為之陳述，除顯有不可
   信之情況者外，得為證據，刑事訴訟法第159 條之1 第2 定
   有明文。查被告以外之人於偵查中所為之陳述，性質上雖屬
   傳聞證據，惟現階段刑事訴訟法規定檢察官代表國家偵查犯
   罪、實施公訴，依法有訊問被告之權，而實務運作時，檢察
   官偵查中向被告以外之人所取得之陳述，原則上均能遵守法
   律規定，不致違法取供，其可信度極高，且本件證人庚○○
   於檢察官偵查中均經檢察官告以具結之意義及偽證之處罰後
   ，朗讀結文並簽名具結，筆錄內容亦經其核閱無訛簽名，被
   告及辯護人亦未提出其等所為陳述有何顯不可信之情況，依
   上開說明，其於偵查中之證言自均具有證據能力。
 (二)再按被告以外之人於司法警察調查中所為之陳述，與審判中
   不符時，其先前之陳述具有較可信之特別情況，且為證明犯
   罪事實存否所必要者，得為證據，刑事訴訟法第159 條之2定
   有明文。查被告己○○、丁○○均爭執證人庚○○於警詢中
   所為陳述之證據能力，因證人庚○○業經本院傳喚到庭作證
   ，而其於本院審判期日所為之證述情節，核與其於警詢中所
   為之陳述情節均相符，因而與刑事訴訟法第159 條之2 所規
   定：「被告以外之人於司法警察調查中所為之陳述，與審判
   中『不符』時，其先前之陳述具有較可信之特別情況，且為
   證明犯罪事實存否所必要者，得為證據」之要件不符，亦核
   無刑事訴訟法第159 條之3 、之4 或之5 所規定之傳聞法則
   例外之情形，本院因認證人庚○○於警詢中所為之陳述，應
   無證據能力，惟其於警詢中之陳述如用為彈劾證人或被告陳
   述之憑信性證據，則無不可，並非法所禁止，先此敘明。
 (三)另按被告以外之人於審判外之言詞或書面陳述，除法律有規
   定者外，不得作為證據，刑事訴訟法第159 條固定有明文，
   惟被告以外之人於審判外之陳述，雖不符同法第159 條之1至
   之4規 定，而經當事人於審判程序同意作為證據，法院審酌
   該言詞陳述或書面陳述作成時之情況，認為適當者，亦得為
   證據，同法第159 條之5 第1 項定有明文。查國軍高雄總醫
   院附設民眾診療服務處驗傷診斷書95年2 月19日眾診字第765
   、766 號驗傷診斷書各1 紙、大東醫院95年2 月2 日乙診字
   第028016號診斷證明書1 紙，均係被告以外之人於審判外之
   書面陳述，均屬於傳聞證據，惟檢察官及被告於本院審判程
   式均未對於上開證據爭執證據能力並同意引為證據，本院審
   酌上開書面陳述作成時之證據取得過程並無瑕疵，且與待證
   事實具有關連性等情況，認為適當，應認依刑事訴訟法第159
   條之5 第1 項之規定，得為證據，而有證據能力。
二、訊據被告丁○○、丙○○均矢口否認有前開犯行，被告己○○則坦承有傷害丙○○、乙○○○之犯行，惟辯稱：乙○○○的傷是伊要打丙○○不小心打到乙○○○的云云；被告丁○○辯稱：伊在5 樓，聽到樓下有吵架的聲音才下去，下去
    時他們已經打完，沒有帶任何棍棒，不知道為何丙○○、乙○○○會受傷云云；被告丙○○則辯稱：伊並無出手打己○○，其傷害係雙方毆打中，己○○自己撞到垃圾桶造成云云
    。經查：
 (一)被告己○○、丁○○及共犯戊○○於前揭時、地，因丙○○
   倒垃圾不甚刮及丁○○所有車牌號碼0967-XA 號自小客車引
   擎蓋上方一事而生爭執、扭打，且己○○因該次爭執而受有
   右眼眶外緣挫創傷、腫脹、皮下瘀血及上腹部挫傷等傷害；
   乙○○○則受有左手背瘀青、左右背部紅腫等傷害；丙○○
   則受有眉間及左眼眶擦傷、右眼眶瘀青、左耳紅腫、右上臂
   及右前臂紅腫、左上臂擦傷、右肩紅腫等傷害之事實，業經
   證人庚○○、乙○○○、己○○、戊○○、丙○○證述在卷
   ，復有國軍高雄總醫院附設民眾診療服務處95年2 月19日眾
   診字第765 、766 號驗傷診斷書、大東醫院95年2 月20日診
   斷證明書各1 紙附卷可參，此部份之事實堪以認定。
 (二)被告己○○部分：
   被告己○○於偵查中原供承：我有打到他們兩個人，是用拳
   頭打他們的（參偵卷第11頁）；復於本院行準備程序時供稱
   承認檢察官起訴傷害罪之犯罪事實（見本院卷第35頁），卻
   於本院審理中陳稱沒有打丙○○，不知丙○○為何會受傷，
   其要打丙○○不小心打到乙○○○，乙○○○才會受傷等語
   （本院卷第83頁、84頁），供詞前後反覆矛盾，是否真實可
   信，殊非無疑。且證人即告訴人丙○○到院證述被告己○○
   有毆打伊，然後乙○○○出來本來要幫忙架開對方，但是乙○○○也被己○○打（參本院卷第78頁）；及證人即告訴人
   乙○○○亦證稱：丙○○一開門就被戊○○及己○○動手拉
   到門外，並把丙○○壓在地上，後來我跑出去，被告己○○
   用手毆打我（見本院卷第80頁）；核與證人即渠等鄰居庚○○證述：是己○○、戊○○他們父子兩先出手打丙○○，乙○○○出來後，說我這條老命賠你，己○○就打乙○○○等
   語相符，足認被告己○○於本院審理中始翻異前詞所為之辯
   解顯係卸責之詞，不足採信。
 (三)被告丁○○部分：
   證人庚○○證稱：被告丁○○看到己○○、戊○○、丙○○
   及乙○○○在吵架，丁○○就拿球棒打丙○○、乙○○○2
   人，乙○○○的傷是丁○○拿棒子打的，我也有看到丁○○
   把對講機打壞等語（參本院卷第89頁），核與證人即告訴人
   乙○○○所述：伊跑出去，丁○○就拿球棒打伊後腰、親眼
   看見丁○○拿球棒將伊對講機打壞（本院卷第81頁）；及證
   人即告訴人丙○○亦證稱：丁○○拿球棒打伊手臂，後來乙○○○出來，他拿球棒打乙○○○的背部等語相符。雖證人
   己○○、戊○○均證稱：丁○○是他們打完才下來，沒有參
   與互毆云云，然丁○○持球棒毆打丙○○、乙○○○，及毀
   損對講機一節，業經渠等鄰居庚○○自警詢、偵查及本院審
   理中證述歷歷，且其與被告等並無故舊恩怨關係，衡情無故
   意陷被告丁○○於罪之理，相較於證人己○○、戊○○分別
   為被告丁○○之父親及兄長，渠等所為之證述，實非無迴護
   被告之可能，證人庚○○之證述較為可信，足徵告訴人丙○○、乙○○○之指述，殊非全然無據。
 (四)被告丙○○部分：
   雖被告丙○○辯稱己○○的傷是他自己撞到垃圾桶造成的，
   伊並無傷害己○○云云，然證人即告訴人己○○到院證述：
   被告丙○○出手打我的右眼，後來又打我胸部等語（見本院
   卷第83頁），及證人庚○○證述：沒有看到丙○○打己○○
   ，我出來時丙○○、己○○已經開始打，丙○○被壓在地上
   ，沒有看到己○○要將丙○○壓入垃圾桶，自己撞到垃圾桶
   邊緣而受傷的過程（參本院卷第87頁、第88頁），足見證人
   庚○○對於被告等人互毆、扭打之過程，並未自始親身見聞
   ，實難以其前開證述遽為有利於被告丙○○之認定。且衡諸
   常情，右眼眶外緣挫創傷、腫脹、皮下瘀血及上腹部挫傷等
   傷害，應係徒手毆打所造成之傷勢，亦有被告己○○庭呈之
   照片1 紙（參本院卷第108 頁）可參，與撞擊垃圾桶邊緣應
   造成撕裂傷並不相同，足徵被告丙○○所辯亦不足採信。
 (五)綜上所述，被告己○○、丁○○因細故共同連續傷害丙○○、
   乙○○○，被告丁○○並以球棒毀損乙○○○住家對講機之
   犯行，及被告丙○○傷害己○○之犯行，事證均已臻明確，
   被告3 人前揭所辯，均係事後避重就輕飾卸之詞，難以採信
   ，彼等犯行堪以認定，均應依法論科。
三、被告行為後，刑法業於94年2月2日修正公布，95年7月1日起
    施行。按行為後法律有變更者，適用行為時之法律，但行為
    後之法律有利於行為人者，適用最有利於行為人之法律，修
    正後刑法第2 條第1 項定有明文。而本次法律變更，比較時
    應就罪刑有關之共犯、未遂犯、想像競合犯、牽連犯、連續
    犯、結合犯，以及累犯加重、自首減輕暨其他法定加減原因
    （如身分加減）與加減例等一切情形，綜其全部罪刑之結果
    而為比較（最高法院95年5 月23 日95 年度第8 次刑事庭會
    議決議參照）。茲就本件所涉及之相關新舊法比較，論述如
    下：
 (一)刑法第277條第1項法定刑罰金部分，依修正後刑法第33條第5
  款之規定，最低額為新臺幣1,000元，惟依被告行為時之修正
  前刑法第33條第5款規定，罰金之最低額僅新臺幣3元。比較修
  正前、後之刑罰法律，適用修正後之規定，對被告顯未有利。
 (二)關於易科罰金之折算標準，依被告行為時之刑法第41條第1 項
  、罰金罰鍰提高標準條例第2 條規定，係以銀元100 元、200
  元或300 元，即新臺幣300 元、600 元或900 元折算1 日；依
  修正後刑法第41條第1 項，則係以新臺幣1,000 元、2,000 元
  或3,000 元折算1 日，經比較新舊法，以被告行為時之法律對
  被告較為有利。
 (三)修正後刑法業已刪除第56條連續犯之規定。是於新法修正施行
  後，行為人之數犯罪行為，即須分論併罰。此刪除雖非犯罪構
  成要件之變更，但顯已影響行為人刑罰之法律效果，自屬法律
  有變更，比較新舊法結果，適用被告行為時法律即依舊法論以
  連續犯，對被告並無不利。
 (四)又修正前刑法第28條原為「二人以上共同實施犯罪之行為者，
  皆為正犯。」修正後則為「二人以上共同實行犯罪之行為者，
  皆為正犯。」乃屬文字之修正，要非法條之構成要件或法律效
  果發生變動，自非屬法律之變更，不生比較新舊法之問題。
 (五)經綜合上述全部罪刑比較結果，應依刑法第2 條第1 項前段
   規定，適用較有利於被告之修正前刑法論處。
四、核被告己○○、丙○○所為，均係犯刑法第277 條第1 項之
    傷害罪。被告丁○○所為，係犯刑法第277 條第1 項傷害罪
    、同法第354 條之毀損罪。共犯戊○○與被告己○○、丁○○共同傷害丙○○之犯行，業據證人即告訴人丙○○證述：
    伊下去開門後，戊○○毆打伊（見本院卷第78頁），證人乙○○○到院證述：戊○○出手打丙○○的眼鏡，丙○○頭暈
    就摸眼睛，戊○○、己○○及丁○○就把丙○○壓在地上（
    見本院卷第80頁），及庚○○到院證述：實際上戊○○在場
    ，而且戊○○、己○○最先打丙○○等語明確（見本院卷第
    89頁），足認戊○○與被告己○○、丁○○就傷害丙○○之
    犯行，有犯意之聯絡及行為之分擔；被告己○○、丁○○就
    傷害乙○○○之犯行，有犯意聯絡及行為分擔，均為共同正
    犯。被告己○○、丁○○先後傷害告訴人丙○○、乙○○○
    之犯行，時間緊接，方法相同，所犯復為構成要件相同之罪
    名，顯係基於概括犯意反覆為之，均應依修正前刑法第56條
    連續犯規定論以一罪，並依法加重其刑。被告丁○○所犯上
    開傷害、毀損2 罪，犯意各別，行為互殊，應分論併罰。
五、本件被告3人犯罪事證明確，原審予以論罪科刑，固非無見
    。惟(1)本件共犯戊○○與被告己○○、丁○○共同基於傷害
    之犯意聯絡，徒手毆打丙○○，致丙○○受有眉間及左眼眶
    擦傷、右眼眶瘀青、左耳紅腫、右上臂及右前臂紅腫、左上
    臂擦傷、右肩紅腫等傷害，已如前述，原審未及詳查，逕於
    事實欄認定共犯戊○○未參予前開共同傷害犯行，容有未恰
    。(2)原審判決後，中華民國96年罪犯減刑條例於96年7 月16
    日公布施行，被告本件犯行均於96年4 月24日前，所犯之罪
    均合於減刑條件，應予減刑，原審未及審酌並予減刑，亦有
    未合。告訴人丙○○、乙○○○聲請檢察官上訴意旨以被告
    己○○、丁○○僅因細故分別徒手或以球棒毆打丙○○及年
    邁之乙○○○，未向渠等表示歉意，未具悔意，犯後態度不
    佳，原審分別判處被告己○○拘役50日，被告丁○○傷害、
    毀損犯行應執行拘役65日，認原審量刑過輕，非全然無理由
    ，被告上訴意旨否認犯罪，則無理由，原判決既有前揭可議
    之處，自屬無可維持，應由本院將原判決撤銷改判。爰審酌
    被告己○○、丁○○僅因細故與告訴人丙○○、乙○○○發
    生口角，不思理性解決，己○○徒手、丁○○以球棒毆打告
    訴人丙○○，及年近七旬之乙○○○，惡性重大，且犯後飾
    詞否認犯行，毫無悔意，復不願意與告訴人丙○○、乙○○○達成和解，及被告丙○○並無前科，素行尚佳，且先遭被
    告己○○、丁○○及共犯戊○○共同毆打後始還手等一切情
    狀，分別量處如主文第2 、3 、4 項所示之刑。又被告3 人
    犯罪之時間均在96年4 月24日以前，所犯之罪均合於中華民
    國96年罪犯減刑條例規定之減刑條件，應依該條例第2條 第
    1 項第3 款，減其刑至2 分之1 後，並均諭知易科罰金之折
    算標準。
六、末查被告丙○○素行良好，前未曾犯罪受有期徒刑以上刑之
    宣告，有臺灣高等法院被告前案紀錄表1 份附卷可參，僅因
    一時之疏失，偶罹刑典，且在本院審理時有與被告己○○、
    丁○○和解之意願，已有悔意，信其經此刑之宣告後，應知
    警惕而無再犯之虞，本院因認暫不執行其刑為當，故併予宣
    告緩刑2 年，以啟自新。再緩刑之宣告，以裁判時之狀態為
    準，故犯罪在新法施行前，於新法施行之後緩刑之宣告，當
    然適用新法之規定，併予說明。
據上論斷，應依刑事訴訟法第455 條之1 第1 項、第3 項、第36
9 條第1 項前段、第373 條，刑法第28條、第277 條第1 項、第
354 條、第74條第1 項第1 款、修正前刑法第41條第1 項前段、
第56條，刑法施行法第1 條之1 ，廢止前罰金罰鍰提高標準條例
第2 條，中華民國九十六年罪犯減刑條例第2 條第1 項第3 款、
第7 條，判決如主文。
本案經檢察官甲○○到庭執行職務。
中　　華　　民　　國　　96　　年　　11　　月　　27　　日
                  刑事第十一庭  審判長法　官  施柏宏
                                      法  官  黃宗揚
                                      法  官  黃繼瑜
以上正本證明與原本無異。
不得上訴。
中　　華　　民　　國　　96　　年　　11　　月　　27　　日
                                      書記官  曾小玲
附錄本案論罪科刑法條全文：
中華民國刑法第277條
傷害人之身體或健康者，處 3 年以下有期徒刑、拘役或 1 千
元以下罰金。
犯前項之罪因而致人於死者，處無期徒刑或 7 年以上有期徒刑；
致重傷者，處 3 年以上 10 年以下有期徒刑。
中華民國刑法第354條
毀棄、損壞前二條以外之他人之物或致令不堪用，足以生損害於
公眾或他人者，處 2 年以下有期徒刑、拘役或 5 百元以下罰金
。
